【裁判字號】    89,台上,3053
【裁判日期】    890531
【裁判案由】    違反毒品危害防制條例
【裁判全文】
最高法院刑事判決                              八十九年度台上字第三○五三號
    上  訴  人  丙○○
                甲○○
    右  一  人
    選任辯護人  席與善律師
    上  訴  人  乙○○
    選任辯護人  王聰明律師
右上訴人等因違反毒品危害防制條例案件，經台灣高等法院中華民國八十八年十二月
九日第二審更審判決（八十八年度重上更(七)字第一五一號，起訴案號：台灣基隆地方
法院檢察署八十一年度偵字第二八二九、二九四四號）後，甲○○、乙○○不服，提
起上訴，丙○○部分，則依職權逕送本院審判，視為已提起上訴，本院判決如左：
    主  文
原判決撤銷，發回台灣高等法院。
    理  由
本件原判決撤銷第一審關於上訴人丙○○、甲○○、乙○○部分之判決，改判依想像
競合犯、牽連犯關係，從一重論處丙○○共同運輸毒品（累犯）罪刑（處無期徒刑，
褫奪公權終身）；甲○○、乙○○共同販賣毒品罪刑（均處死刑，褫奪公權終身），
固非無見。
惟查：(一)原判決事實欄記載，甲○○、乙○○與大陸地區不詳姓名毒梟十餘人，基於
營利之目的，共謀自中國大陸地區私運毒品海洛因入台販售牟利，及基於不詳目的一
併運輸槍彈入台等情（見原判決第三頁）。理由八則謂，甲○○、乙○○自大陸所販
入之毒品海洛因多達五十九‧○五公斤，應非自用，而係以營利為目的，販入後待機
出售牟利，核其等二人之行為已該當於販賣毒品既遂罪。其二人與大陸不詳姓名成年
男性毒梟十餘人共謀自中國大陸私運毒品海洛因入台販售牟利，及為不詳目的私運槍
彈入台，由大陸毒梟自台灣地區以外，將海洛因及槍彈，船載私運進入屬台灣地區之
澎湖花嶼島海岸外，其二人乃聯絡丙○○，由丙○○於物品進入我國領海後，駕船前
往接運回台灣本島，核其二人所為，均係犯修正前肅清煙毒條例第五條第一項之販賣
毒品罪、運輸毒品罪、懲治走私條例第二條第一項之私運管制物品進口罪、修正前槍
彈藥刀械管制條例第七條第二項之未經許可運輸手槍罪及同條例第十一條第一項之
未經許可運輸彈藥罪等語（見原判決第十九頁）。惟原判決事實欄既未認定甲○○、
乙○○，基於營利之目的，在大陸「販入」本件被查獲之毒品海洛因，則其理由所載
其二人自大陸販入毒品海洛因，係以營利為目的，已該當於販賣毒品既遂罪云云，即
失所依據。且原判決理由內亦未說明其認定上開毒品係甲○○、乙○○在大陸所販入
之論據，亦嫌理由不備。究竟甲○○、乙○○係意圖營利而在大陸販入本件毒品、槍
彈後，再由大陸毒梟運送至澎湖海域，另由其二人僱用丙○○前往接運返台，抑或其
二人僅與大陸毒梟基於犯意之聯絡，由其二人出面僱用丙○○運送本件毒品、槍彈返
台，亦即其二人僅參與運送毒品、槍彈之行為，事實真相尚未明瞭。(二)原判決事實認
定丙○○受甲○○、乙○○之僱用，駕駛「新益豐十二號」漁船，與船員汪國才，至
澎湖花嶼島南面約三百公尺海域接運大陸毒梟所交付之毒品與槍彈返台，理由則論丙
○○以修正前肅清煙毒條例第五條第一項之運輸毒品罪、懲治走私條例第三條第一項
之運送走私物品罪、修正前槍彈藥刀械管制條例第七條第二項之未經許可運輸手槍
罪及同條例第十一條第一項之未經許可運輸彈藥罪。惟就運送槍彈部分，原判決理由
六則又謂其有為他人運送管制物品「進口」之不確定故意甚明（見原判決第十二頁第
二、三行），其理由前後所載「運送走私物品」及「運送管制物品進口」云云，即有
矛盾。(三)原判決理由九說明丙○○所有之「新益豐十二號」漁船，非專供走私犯罪之
用，爰不予宣告沒收云云。惟按犯修正前肅清煙毒條例第五條第一項運輸毒品之罪者
，其供犯罪所用或因犯罪所得之財物，均沒收之，同條例第十三條第一項定有明文。
此項規定，乃採義務沒收主義（本院六十八年台覆字第一一號判例參照），故凡係供
運輸毒品犯罪所用之物，且屬犯罪人所有者，依該條項之規定，即應予宣告沒收。原
判決僅說明「新益豐十二號」漁船，非專供走私犯罪之用，惟並未審究該漁船是否供
運輸本件毒品之用，而符合上開條項所規定應沒收之要件﹖亦難謂為適法。以上或為
甲○○、乙○○上訴意旨所指摘，或為本院得依職權調查之事項，應認原判決仍有撤
銷發回更審之原因。
據上論結，應依刑事訴訟法第三百九十七條、第四百零一條，判決如主文。
中      華      民      國    八十九    年      五      月    三十一    日
                              最高法院刑事第十一庭
                                  審判長法官  莊  登  照
                                        法官  洪  明  輝
                                        法官  蔡  清  遊
                                        法官  黃  一  鑫
                                        法官  林  秀  夫
      右正本證明與原本無異
                                              書  記  官
中      華      民      國    八十九    年      六      月      七      日


司法院資訊處製作；財團法人民間司法改革基金會備份。
